# 代持股业务，合并所需满足的条件

提问人：tony868lamy 时间：2011-02-17 15:33:14
在实务中经常会出现通过契约形式将形式上并未有直接投资关系的子公司（例：交由信托公司代为持股，但实际拥有控制权）纳入合并财务报表范围的情况，比较典型是代持型公司，如：A公司实际投资了B公司，但由于某种原因，A公司寻找了C 公司或个人，帮其代持B公司，但是，随后A公司与C公司或个人达成协议，实际由A公司控制B公司的经营及财务，这种情况下，A公司将B公司纳入合并会计报表范围。 请问：对上述代持型公司，其本质上，仍然是权益投资加实际控制，只是工商登记上没有体现出权益投资，针对该种情况，A合并B公司报表是否符合中国会计准则的规定？
[ 本帖最后由 tony868lamy 于 2011-2-18 11:32 编辑 ]

回答人：chenyiwei
回复 楼主 tony868lamy 的帖子根据代持协议的条款判断是否存在实质控制。如果通过对代持协议以及实际运作情况的分析，认为通过代持协议的约定，名义股东已经把其作为股东的权利和义务均转移给实际股东，名义股东不再保留作为股东的任何权利和义务的，则实际股东在实质上控制被投资企业的财务和经营决策并可据此获取利益的情况下，可以将被投资企业纳入合并范围。 建议关注一下近日发布的《最高人民法院关于适用《中华人民共和国公司法》若干问题的规定[三]》（法释[2011]3号），其中已涉及到代持股问题。

回答人：chenyiwei
回复 Alisa_wang 的帖子
从会计角度考虑，如果明确约定了回购（归还）的时间和具体金额，且该金额与届时标的企业股权的公允价值无关的，则基于实质重于形式的原则，应作为借款处理。
会计处理是依据现有的合同条款及其实际执行情况进行确认、计量、列报和披露。具体如何操作才能达到这个目的，并且合法合理，还是建议咨询律师以设计合适的方案。总体上看，不涉及D公司，仅涉及ABC三方股东之间安排的方案（约定B、C在 4 年后以“本金＋利息”为基础的金额受让该 55 ％款项）操作相对较为简易。对于国有企业受让股权价格的合理性问题，建议与产交所、国资委等沟通，争取其理解。

提问人：Alisa_wang 时间：2012-11-18 13:34:15
回复 chenyiwei 的帖子
陈老师，您说，直接采用代持 的方式，或是采用直接登记 为公司股东，但不承担亏损，收取固定回报的方式。这两种方式对于A公司来说（上市公司）哪种方式更合规合法，能得到法律支持？

回答人：chenyiwei
如果A必须登记为项目公司的股东，则建议不改变项目公司本身的运作和盈亏分担机制，而是通过与其他投资者签订协议，由其他投资者在期限届满后购买A所持股份，回购价格按“本金＋利息”原则约定，相对法律风险小些。

提问人：zengfengxia 时间：2012-11-19 16:41:48
我理解，无论登记方式如何，会计应当按其商业实质反映，投出的资金不能作为权益性投资列报，收到的利息也不能作为投资收益。

回答人：chenyiwei
赞同此观点。